臺灣士林地方法院刑事判決　　　　　　　　96年度訴字第48號
公　訴　人　臺灣士林地方法院檢察署檢察官
被　　　告　甲○○
　　　　　　　　　　（另案於臺灣臺北監獄執行中）
上列被告因違反毒品危害防制條例案件，經檢察官提起公訴（95
年度毒偵字第2095號），及函請併案審理（96年度毒偵字第33號
），被告於本院準備程序期日就被訴事實為有罪之陳述，經本院
合議庭裁定本案改由受命法官獨任以簡式審判程序進行審理後，
判決如下：
    主  文
甲○○施用第一級毒品，累犯，處有期徒刑壹年貳月。
扣案第一級毒品海洛因淨重零點零伍公克沒收銷燬之。
    事實及理由
一本件犯罪事實及證據除引用檢察官起訴書之記載外，另補充如
  下：
  (甲)事實部分：
  (一)被告甲○○基於施用第1 級毒品海洛因之犯意，自民國95年
    7 月1 日起至同年10月30日下午11時止，在起訴書所載之地
    點或臺北市士林區劍潭捷運站附近，以針筒注射之方式，反
    覆施用第一級毒品海洛因，平均每日1 次。
  (二)被告另因贓物案件遭通緝，為警於95年9 月2 日凌晨1 時20
    分許，在臺北縣淡水鎮○○路○ 段22巷口查獲，經採尿鑑驗
    ，結果呈嗎啡陽性反應。
  (乙)證據部分：
  (一)被告於本院調查及審理時之自白（本院95年2月7日筆錄）。
  (二)被告於95年9 月2 日警詢之自白（參96年度毒偵字第33號卷
    ）。
  (三)臺灣檢驗科技股份有限公司95年9 月14日濫用藥物檢驗報告
    l 紙、臺北市政府警察局淡水分局毒品案件被移送者姓名、
    代碼對照表（參96年度毒偵字第33號卷）在卷可稽。
　(四)卷附查獲涉嫌毒品危害防制條例毒品初步鑑驗報告單、法務
 　 部全國檢察官線上查詢刑案人犯在監所最新資料報表。
  (五)扣案疑似海洛因之物（淨重0.05公克），經送法務部調查局
    鑑驗，確為毒品海洛因等情，有該局95年12月16日調科壹字
　　第09523047590號鑑定書在卷可憑。
二核被告甲○○所為，係犯毒品危害防制條例第10條第1 項之施
  用第一級毒品罪。被告持有海洛因進而施用，其持有之低度行
  為為施用之高度行為所吸收，不另論罪。又按「刑事法若干犯
  罪行為態樣，本質上原具有反覆、延續實行之特徵，立法時既
  予特別歸類，定為犯罪構成要件之行為要素，則行為人基於概
  括之犯意，在密切接近之一定時、地持續實行之複次行為，倘
  依社會通念，於客觀上認為符合一個反覆、延續性之行為觀念
  者，於刑法評價上，即應僅成立一罪。學理上所稱『集合犯』
  之職業性、營業性或收集性等具有重複特質之犯罪均屬之，例
  如經營、從事業務、收集、販賣、製造、散布等行為概念者是
  （最高法院95年度台上字第1079號判決要旨參照）」，亦即立
  法者針對特定刑罰規範之構成要件，已預設其本身係持續實行
  之複次行為，具備反覆、延續之行為特徵，故將之總括或擬制
  成一個構成要件之「集合犯」行為，因刑法評價上為構成要件
  之行為單數，應僅成立一罪。而查毒品因具有成癮性、濫用性
  （此觀乎毒品危害防制條例第2 條之規定自明），立法實務首
  重以刑事處遇方式戒斷行為人毒癮，若無法收其實效，始依法
  追訴處罰（此觀乎毒品危害防制條例第20條、第23條之規定即
  明），故施用毒品本身具備反覆、延續之行為特徵，持續多次
  施用毒品始為此類犯罪之典型或常態，於刑法評價上，施用毒
  品應僅成立集合犯一罪。準此，有關行為人多次施用毒品之犯
  罪，實務前均依修正前刑法第56條連續犯之規定論以一罪，並
  加重其刑，惟因上開連續犯規定業經修正刪除，並自95年7 月
  1 日施行，其中修正理由說明四並載明「至連續犯之規定廢除
  後，對於部分習慣犯，例如竊盜、吸毒等犯罪，是否會因適用
  數罪併罰而使刑罰過重產生不合理之現象一節，在實務運用上
  應可參考德、日等國之經驗，委由學界及實務以補充解釋之方
  式，發展接續犯之概念，對於合乎接續犯或包括的一罪之情形
  ，認為構成單一之犯罪，以限縮數罪併罰之範圍，用以解決上
  述問題」等語，是本院基於前述施用毒品構成要件之反覆實行
  特徵，並考量連續犯規定業經刪除之法律實然面暨修正刪除之
  立法理由，認為行為人如基於反覆實行之犯意，在密切接近之
  一定時、地，持續實行單次或複次之施用毒品行為，應僅成立
  集合犯一罪。經查，本件被告有多次施用毒品犯罪紀錄，且於
  95年間，再因施用毒品犯行經本院於95年6 月30日以95年度訴
  字第547 號判決處有期徒刑1 年確定，翌日（即95年7 月1 日
  ），又再犯本件施用毒品之罪，顯見被告係因吸毒成癮，乃基
  於多次實施犯行之決意，於密接之時、地，反覆而持續施用毒
  品，揆諸前揭說明，自應論以集合犯之包括一罪。又公訴人函
  請併案審理之96年度毒偵字第33號案件，即被告於95年9 月1
  日施用第一級毒品海洛因之犯行，與公訴人起訴之犯罪事實既
  具有集合犯包括一罪之關係，依審判不可分之原則，本院自應
  併予審究。再被告有如事實欄所載犯罪科刑及執行之紀錄，有
  臺灣高等法院被告前案紀錄表在卷可稽，其於有期徒刑執行完
  畢後5 年內，故意再犯本件有期徒刑以上之罪，依刑法第47條
  第1 項之規定，應論以累犯，並加重其刑。爰審酌被告前有多
  次施用毒品前科，素行不佳，且曾因施用毒品犯行而送觀察、
  勒戒、強制戒治及判處罪刑，仍不知悛悔，復再施用第1 級毒
  品，顯已有成癮性，惟念其施用毒品乃戕害自己身心健康，尚
  未危及他人，犯罪後坦承犯行，態度尚稱良好等一切情狀，量
  處如主文所示之刑。
三扣案之海洛因（淨重0.05公克），為違禁物，應依毒品危害防
  制條例第18條第1 項前段規定，無論屬於犯人與否，諭知沒收
  銷燬。至被告施用海洛因所用之針筒，並未扣案，並無證據證
  明仍存在，爰不諭知沒收，附此敘明。
四依刑事訴訟法第299 條第1 項前段、第273 條之1 第1 項、第
  310 條之2 、第454 條第2 項，毒品危害防制條例第10條第1
  項、第18條第1 項前段，刑法第11條、第47條第1 項，判決如
  主文。
五本案經檢察官林宏松到庭執行職務
六當事人如不服本判決，應於判決送達後10日內，向本院提出上
  訴狀。
中　　華　　民　　國　　96　　年　　2 　　月　　14　　日
                  刑事第四庭  法  官      江翠萍
以上正本證明與原本無異。
如不服本判決，應於判決送達後10日內，向本院提出上訴狀。
                              書記官      陳慧玲
中　　華　　民　　國　　96　　年　　2 　　月　　14　　日
附錄本案論罪科刑法條：
毒品危害防制條例第10條
施用第一級毒品者，處 6 月以上 5 年以下有期徒刑。
施用第二級毒品者，處 3 年以下有期徒刑。
毒品危害防制條例第18條
查獲之第一、二級毒品及專供製造或施用第一、二級毒品之器具
，不問屬於犯人與否，均沒收銷燬之；查獲之第三、四級毒品及
製造或施用毒品之器具，無正當理由而擅自持有者，均沒入銷燬
之。但合於醫藥、研究或訓練之用者，得不予銷燬。
前項合於醫藥、研究或訓練用毒品或器具之管理辦法，由法務部
會同行政院衛生署定之。
